【裁判字號】    90,上易,179
【裁判日期】    901030
【裁判案由】    損害賠償
【裁判全文】
臺灣高等法院高雄分院民事判決  九十年度上易字第一七九號
    上  訴  人  甲○○
    被上訴  人  戊○○
                丁○○
                庚○○
                乙  ○
                辛○○
                己○○
                丙○○
右當事人間損害賠償事件，上訴人對於中華民國九十年六月二十八日臺灣屏東地方法
院九十年訴字第二一號第一審判決提起上訴，本院判決如左：
      主      文
上訴駁回。
上訴訴訟費用由上訴人負擔。
      事      實
甲、上訴人方面：
一、聲明：求為判決：
  (一)原判決關於上訴人敗訴部分廢棄。
  (二)右廢棄部分，被上訴人在第一審之訴及假執行之聲請均駁回。
  (三)第一、二審訴訟費用由被上訴人負擔。
二、陳述：除引用在原審之陳述外，補稱：
  (一)上訴人並無用針替陳新傳放血之情事，只有用手推拿及敷用草藥之行為。刑事判
    決所認定之事實有誤，已上訴第三審。
  (二)被上訴人請求之款項中有重複計算之情形，應予扣除。
三、證據：引用在原審提出之證據方法。
乙、被上訴人方面：
    被上訴人均未於言詞辯論期日到場，亦未提出書狀作何聲明或陳述。
      理      由
一、被上訴人均未於言詞辯論期日到場，核無民事訴訟法第三百八十六條各款所列情
    形，爰依上訴人之聲請，由其一造辯論而為判決。
二、被上訴人起訴主張：上訴人未取得合法醫師資格，竟於民國八十八年四月廿四日
    十四時許，在其屏東縣枋寮鄉○○村○○路四十一號所開設之順安國術館內，於
    伊之被繼承人陳新傳左踝扭傷前往求診時，為塗抹藥物之行為，並於翌（廿
    五）日再以未經消毒之三稜針刺入陳新傳之傷部為其放血後，再塗抹藥物及裹上
    紗布而執行醫療業務，致陳新傳之患部傷口受到感染，並導致壞疽性發炎併敗血
    症，經輾轉前往枋寮鄉枋寮醫院、東港鎮安泰醫院及高雄長庚紀念醫院求醫，終
    因傷口惡化不得不接受左下肢膝上截手術，而造成左肢機能喪失之結果。上訴人
    之刑事責任部分，業經二審法院依違反醫師法判處有期徒刑二年在案。嗣陳新傳
    於八十九年三月六日死亡，伊等分別為其配偶及子女，爰依侵權行為及繼承之法
    律關係，求為命上訴人給付醫療費用十九萬四百三十六元，增加生活上費用二十
    七萬一千零六十元，非財產上損害賠償六十萬元，合計一百零六萬一千四百九十
    六元，並法定遲延利息之判決（就其中醫療費用及增加生活費用合計超過二十一
    萬二千零六十五元及利息部分，經原審駁回被上訴人之請求後，未據聲明不服）
    。
三、上訴人則以：伊僅對陳新傳左腳踝扭傷部位為推拿及敷草藥之行為，並無以針狀
    物刺入其患部為其放血之情事，陳新傳前住醫院診療並截肢，係因血管阻塞導致
    血路不通引起足部壞疽發炎，經醫生建議截肢所致，與伊之行為無因果關係，自
    無侵權行為可言。又被上訴人所提出之各項單據之金額，或有不實，或係重複請
    求，或未經醫師同意或允許而無必要等語，資為抗辯。
四、被上訴人主張其等之被繼承人陳新傳於八十八年四月間至上訴人所開設之順安國
    術館治療左踝扭傷，陳新傳嗣後經截肢手術切除左下肢，及陳新傳於八十九
    年三月六日死亡，其等分別為陳新傳之配偶及子女等情，業據提出枋寮鄉枋寮醫
    院、東港鎮安泰醫院及高雄長庚紀念醫院之診斷證明書、死亡證明書各一份為證
    ，且為上訴人所不爭執，則此部分事實，可堪認為真實。又被上訴人係主張因上
    訴人以針為陳新傳之患部為放血、敷藥之行為導致傷口發炎而不得不截肢，上訴
    人則否認有以針放血之情事，及質疑被上訴人請求之金額，故本件之爭點應在於
    (一)上訴人有無為陳新傳為放血致傷口發炎之行為。(二)被上訴人請求之金額是否相
    當。經查：
  (一)上訴人確曾以三稜針為陳新傳放血之行為，業據陪同陳新傳前住求診之上訴人丁
    ○○於刑事案件偵查及審理中證述明確（見偵查卷第六十～六二頁），而上訴人
    亦不否認丁○○有陪同前往之情事（見本院卷第卅七頁），且證人即事後參與協
    調之民意代表盧秀宗於偵查中亦證述上訴人於當初第一次協調賠償事時，曾承認
    為陳新傳以三稜針刺入患部放血，並說其為合法等語（見偵查卷第六八頁），又
    陳新傳係於八十八年四月廿四日至廿六日由上訴人為治療，而其於八十八年四月
    二十七日、八十八年五月一日至十八日等時間，至枋寮醫院或安泰醫院、長庚紀
    念醫院就醫時，均經診斷為左足壞疽合併感染、左肢動脈合併左腳壞疽第二度感
    染性敗血症、左足壞疽性發炎併敗血症，並因該症狀於長庚紀念醫院進行左下肢
    截肢手術治療，亦有各該醫院出具之診斷證明書在刑事偵查卷可稽（見偵查卷第
    四～六頁），則以此治療時間之接續情形，及陳新傳之受傷情形原本僅為踝扭
    傷，並非有任何傷口發炎潰爛、缺皮或出血等情，如非在上訴人之治療過程中有
    用針放血致皮膚破皮之結果，就一般醫學常識為判斷，當不致在短時間內即發生
    此項傷口發炎潰爛之現象，且上訴人既自陳有陳新傳患部敷用草藥之行為，此項
    行為本已極易使患部感染發炎，如加以未經消毒之針狀物刺入患部為放血，與左
    足壞疽性發炎併敗血症之發生間具相當因果關係等情，亦經行政院醫事鑑定委員
    會審認結果，認定極可能，有該委員會八十九年七月五日鑑定書在卷可憑（見偵
    查卷第七五～七七頁），則被上訴人主張上訴人有放血之事實，應可採信。再者
    ，上訴人確有為陳新傳為放血之行為，經刑事庭調查結果，亦確認有該事實，並
    依違反醫師法判處有期徒刑二年在案，有本院八十九年度上易字二一一五號刑事
    判決在卷可憑，並經依職權調取該案全卷查明屬實，上訴人空言否認，尚難採信
    。
  (二)至上訴人固曾提出安泰醫院八十八年七月三十日東安醫字第０一五一號函，為其
    有利之主張，但該函文之內容係陳述陳新傳於八十八年四月二十七日因左足壞疽
    併感染至該院治療，經血管攝影檢查確定左股動脈拴塞，以抗生素控制治療感染
    及傷口照顧，因血管阻塞且足部壞疽發炎無法控制，建議病人截肢手術治療等情
    ，有該函在卷可稽，則該函文內僅係就其治療情形為說明，並非就因果關係為判
    斷，故此項證據亦不足為上訴人有利之論據。
  (三)至被上訴人請求之醫療費用部分，上訴人雖主張有部分金額係屬重複計算，然查
    被上訴人主張之醫療費用金額原為十九萬零四百三十六元，並提出收據十二紙為
    證，而其中有部分收據所載項目及醫療日期，確屬重複，此部分經上訴人質疑並
    經核算扣除結果，僅有十二萬三千九百八十五元，則上訴人認仍有重複，而未能
    再提出其他佐證，本院即難採信。又增加生活上支出部分，被上訴人主張因陳新
    傳遭截肢住院後，自八十八年五月十八日至同年七月十七日之期間支出照顧費用
    四萬元、購買義肢四萬七千元、尿布費四百八十元及購血僱車車資六百元，業據
    提出收據三紙、統一發票一紙為證，而陳新傳既因截肢而行動不便，則上開照顧
    費用、義肢費用、尿布費用及購血僱車車資支出，合計八萬八千零八十元，即均
    屬必要。此二項金額合計為二十一萬二千零六十五元，應予准許。
五、按因故意或過失不法侵害他人權利者，負損害賠償任；不法侵害他人身體或健康
    者，對於被害人因此增加生活上之需要時，應負損害賠償責任，民法第一百八十
    四條第一項前段、第一百九十三條第一項後段分別定有明文。又繼承人自繼承開
    始時起，承受被繼承人財產上之一切權利義務，亦為同法第一千一百四十八條前
    段所明定。本件上訴人既於為陳新傳治療過程中，有違反醫師法而執行醫療行為
    ，並因而致陳新傳受有截肢之結果，則其行為即有過失，並與該截肢結果間有相
    當因果關係存在，自應負損害賠償責任。從而，被上訴人本於侵權行為及繼承之
    法律關係，請求上訴人給付前開二十一萬二千零六十五元，及自起訴狀繕本送達
    之翌日即九十年三月十七日起，至清償日止，按年息百分之五計算之利息，即屬
    有據，應予准許。原審就此部分為上訴人敗訴之判決，並依兩造之聲請，分別酌
    定相當之金額而為假執行及免為假執行之宣告，即無違誤。上訴意旨指摘原判決
    此部分不當，求予廢棄，為無理由，應予駁回。
六、據上論結：本件上訴為無理由，依民事訴訟法第四百四十九條第一項、第七十八
    條、第四百六十三條、第三百八十五條第一項前段，判決如主文。
中      華      民      國    九十      年      十      月      三十     日
                                      臺灣高等法院高雄分院民事第四庭
~B1審判長法官
~B2法      官
~B3法      官
右為正本係照原本作成。
對本判決不得上訴。
中      華      民      國    九十      年      十      月      三十     日
~B法院書記官  張宗芳


司法院資訊處製作；財團法人民間司法改革基金會備份。
